【裁判字號】    98,交聲,1744
【裁判日期】    981030
【裁判案由】    交管條例聲異
【裁判全文】
臺灣板橋地方法院交通事件裁定        98年度交聲字第1744號
原處分機關  交通部公路總局臺北區監理所
異  議  人  甲○○
上列受處分人因違反道路交通管理處罰條例案件，對於交通部公
路總局臺北區監理所民國98年6 月26日所為之北監自裁字第裁40
-Z00000000號裁決處分（原舉發案號：內政部警政署國道公路警
察局98年4 月4 日公警局交字第Z00000000 號），聲明異議，本
院裁定如下：
    主  文
異議駁回。
    理  由
一、原處分意旨略以：異議人即受處分人甲○○於民國98年4 月
    4 日19時許，駕駛車號5367-GZ 之自用一般小客車，行經國
    道一號北上62.8公里處，經內政部警政署國道公路警察局第
    一警察隊（下簡稱舉發機關）員警以異議人有「因未保持安
    全距離追撞2931-RG 號車肇事，無人受傷」之違規事由，而
    以98年4 月4 日公警局交字第Z00000000 號舉發違反道路交
    通管理事件通知單（以下簡稱舉發違規通知書）當場掣單舉
    發，嗣異議人提出申訴，經交通部公路總局臺北區監理所（
    下稱原處分機關）函請舉發機關調查結果，認受處分人確有
    前載之違規事實，乃依道路交通管理處罰條例第33條第1項
    第2 款、第63條第1 項第1 款（裁決書漏載第1 款）及違反
    道路交通管理事件統一裁罰基準表之規定，於98年6 月26日
    以北監自裁字第裁40-Z00000000號裁處受處分人罰鍰新臺幣
    （下同）3,000 元，並記違規點數1 點。異議人於98年6 月
    26日收受上揭裁決書後，旋於同日提出本件異議。
二、異議理由略以：異議人於前揭時、地開車於高速公路而發生
    交通事故，經舉發機關以異議人未保持安全距離為由開罰單
    ，但異議人車子和對方車子實有保持安全距離，假如異議人
    未保持安全距離，人車應為全亡，然雙方車輛都是小傷而已
    ，為此聲明異議，請求撤銷原處分等語。
三、按「汽車行駛高速公路及快速公路，前後兩車間之行車安全
    距離，在正常天候狀況下，依下列規定：(一)小型車：車輛速
    率之每小時公里數值除以二，單位為公尺。(二)大型車：車輛
    速率之每小時公里數值減二十，單位為公尺。前項規定例示
    如下：小型車之車速每小時60、70、80、90、100 公里時，
    其前後兩車間應保持之最小行車安全距離分別為30、35、40
    、45、50公尺，如遇濃霧、濃煙、強風、大雨、夜間行車或
    其他特殊狀況時，其安全距離應酌量增加，高速公路及快速
    公路交通管制規則第6條第1、2、3項定有明文。次按汽車行
    駛於高速公路、快速公路或設站管制之道路，不遵使用限制
    、禁止、行車管制及管理事項之管制規則而有未保持安全距
    離者，處汽車駕駛人3,000元以上6,000元以下罰鍰；又汽車
    駕駛人違反本條例第33條第1項者，除依原條款處罰鍰外，
    並予記違規點數1點，道路交通管理處罰條例第33條第1項第
    2 款、第63條第1項第1款亦分別定有明文。
四、經查：
  (一)異議人於98年4 月4 日19時駕駛車號5367-GZ 之自用一般小
    客車，行經國道一號北上62.8公里處，為舉發機關以異議人
    有「於左述時地因未保持安全距離追撞2931-RG 號車肇事，
    無人受傷」之事由而掣單舉發等情，有內政部警政署國道公
    路警察局第一警察隊98年5 月26日公警一交字第0980171600
    號書函、公警局交字第Z00000000 號舉發違反道路交通管理
    事件通知單、原處分機關98年6 月26日北監自裁字第裁40-Z
    00000000號裁決書各1 份可稽，並經本院調閱國道公路警察
    局第一警察隊道路交通事故初步分析研判表、道路交通事故
    現場圖、道路交通事故調查報告表(一)(二)及國道公路警察局道
    路交通事故談話紀錄表各1 份、現場照片10張可考。
  (二)異議人並不否認有於上開時、地，駕駛自小客車撞及前車之
    事實，惟矢口否認有任何違反道路交通管理處罰條例之行為
    ，具狀以前詞置辯。然查，上開違規事實，業據異議人於警
    詢時供承：「（問：肇事前行進方向、車道及肇事經過情形
    ？）我從新竹上高速公路欲前往臺北，當時行駛內側車道，
    因前方車輛有減速的情況，而我也跟著減速，但因為煞車距
    離不足而追撞前方車輛而發生事故」、「（問：發現危險時
    距離對方多遠？採取何種反應措施？）不清楚，約6～7台車
    距離，當時採煞車反應」、「（問：肇事當時行車速率多少
    ？）約80～90公里/小時」等語甚詳；另車牌號碼2931-R G
    自小客車駕駛人施能詠於車禍事故發生後亦向警方供稱：「
    （問：肇事前行車方向、車道及肇事經過情形？）我從快官
    至臺北回家，行駛內側車道，前車煞停我也跟著煞停，突然
    就被後方車5637-GE追撞我車的後車尾」等語，核與異議人
    所陳前開肇事經過相符，此有國道公路警察局道路交通事故
    談話紀錄表影本2份在卷可稽；又參以異議人在向原處分機
    關提出申訴之交通違規案件陳述書內亦記載「…當時我行駛
    內道線，車速90多公里，也保持6-7台車的距離…」，從而
    可認異議人當時之車速至少已達每小時90公里無誤。再者，
    本件事故發生時，天氣晴、路面乾燥、無缺陷及障礙物、視
    距良好等情，有前載之道路交通事故調查報告表(一)可參，可
    認當時係屬正常之天候，從而依高速公路及快路公路交通管
    制規則第6條所規定汽車行駛高速公路前後兩車間應保持之
    行車安全距離，佐以異議人於警詢及陳述書內自承之行車速
    度，異議人應與前車至少保持40公尺至45公尺之安全距離。
    然異議人在警詢及交通違規案件陳述書內均供承其當時距離
    前車即施能詠所駕車輛之車距僅約6至7台車之距離左右，足
    見異議人車禍時並未遵守前揭管制規定，而未與前車間保持
    行車安全距離，甚屬明確。且所謂安全距離乃指駕駛人於遇
    緊急狀況時足夠煞停之距離，若後車依規定保持安全距離，
    即使遇到前車發生緊急煞車之情事，亦能夠在此安全距離內
    為煞停之動作，亦即本件倘異議人行車速度如其所述約每小
    時80至90公里，而異議人確依前開換算標準與前車保持40至
    45公尺之最小距離，即無煞車不及而自後追撞之可能，詎異
    議人一再以：前方車輛突然減速，致伊煞車不及，如果伊沒
    有保持安全距離，必定已人車全亡云云為辯，自非可採。
  (三)本件異議人行駛於高速公路，未依規定保持行車安全距離之
    違規事實，應堪認定。
五、綜上所述，異議人所駕駛前揭車號汽車確有在高速公路行駛
    時未保持行車安全距離之違規事實，既經認定，而異議人係
    於應到案日期前即向原處分機關提出申訴，從而原處分機關
    依道路交通管理處罰條例第33條第1 項、第63條第1 項第1
    款及違反道路交通管理事件統一裁罰基準表之規定裁處異議
    人罰鍰3,000 元，並記違規點數1 點，核無違誤。本件受處
    分人之異議為無理由，自應將其異議駁回。
據上論結，應依道路交通案件處理辦法第19條，裁定如主文。
中    華    民    國    98    年    10    月    30    日
                  交通法庭  法  官  邱景芬
以上正本證明與原本無異
如不服本裁定應於送達後5日內向本院提出抗告狀
                            書記官  周百川
中    華    民    國    98    年    11    月    3     日


司法院資訊處製作；財團法人民間司法改革基金會備份。
